【裁判字號】    97,交上訴,32
【裁判日期】    970519
【裁判案由】    肇事逃逸等
【裁判全文】
臺灣高等法院高雄分院刑事判決        97年度交上訴字第32號
上  訴  人  臺灣屏東地方法院檢察署檢察官
被      告  甲○○
上列上訴人因被告肇事逃逸等案件，不服臺灣屏東地方法院96年
度交訴字第122 號中華民國97年1 月30日第一審判決（起訴案號
：臺灣屏東地方法院檢察署96年度偵字第4739號），提起上訴，
本院判決如下：
    主  文
原判決撤銷。
甲○○犯過失致人於死罪，處有期徒刑柒月；又犯肇事致人傷害
逃逸罪，處有期徒刑壹年。應執行有期徒刑壹年陸月。
    事  實
一、甲○○未考領駕駛執照，於民國96年6 月20日8 時許，駕駛
    未懸掛車牌之自小客車（引擎號碼：N0000000F 號），沿屏
    東縣恆春鎮○○路○○道即墾4-1 道路20.9公里處旁之無名
    小路由東往西方向行駛，行至該路與大光路外環道之無號誌
    三岔路口，欲右轉至大光路外環道北向車道，本應注意行經
    無號誌之交岔路口，支線道車應讓幹線道車先行，且應注意
    車前狀況，隨時採取必要之安全措施，依當時天候晴、日間
    自然光線、柏油路面乾燥、無缺陷且無障礙物、視距良好之
    客觀情形，並無不能注意之情形，竟疏未注意，貿然右轉；
    適董對仔騎乘車牌號碼LCT-527 號重型機車，沿恆春鎮○○
    路○○道慢車道由南往北方向行駛至三岔路口，亦疏未注意
    行經無號誌之交岔路口應減速及注意車前狀況；甲○○所駕
    自小客車之車頭左前側，因此撞擊董對仔所騎機車右側車身
    ，致董對仔當場人車倒地，受有急性硬腦膜下腔出血、蜘蛛
    網膜下腔出血、頭皮開放性傷口等傷害，經送醫急救仍於同
    日12時30分許不治死亡。
二、甲○○於駕車肇事後，明知應留在現場，對受傷之董對仔採
    取救助、照護或其他必要措施，不得任意離開，為脫免刑責
    ，於下車察看後，竟基於逃逸之故意，對當時在場之陳來吉
    佯稱要去叫車來救護，即逕自駕車逃離現場。嗣警方據報到
    場，經陳來吉告知肇事車輛之型別、特徵及駛離方向，由警
    前往屏東縣恆春鎮大光里、龍水里等地查訪，至同日15時35
    分許，纔在屏東縣恆春鎮○○路段查獲甲○○及肇事汽車。
三、案經臺灣屏東地方法院檢察署檢察官相驗後自動檢舉偵查起
    訴。
    理  由
一、本件被告甲○○（下稱被告）所犯係死刑、無期徒刑、最輕
    本刑為3 年以上有期徒刑以外之罪，其就被訴事實為有罪之
    陳述，經本院告知簡式審判程序之旨，並聽取公訴人及被告
    之意見後，經合議庭評議後，裁定進行簡式審判程序。本件
    卷內之人證、物證、書證等證據，依同法第273 條之2 規定
    ，不受第159 條第1 項關於傳聞法則規定之限制，依法均有
    證據能力。
二、訊據被告坦承無照駕駛無牌照汽車，於支線右轉時未讓幹道
    車先行，且未減速慢行及注意車前狀況，因而撞擊董對仔致
    其受傷，雖曾下車查看，並對陳來吉說要叫車救護，但卻離
    開而未作任何處置之犯罪事實，核與目擊事故發生之陳來吉
    於警詢證述情節相符，並有屏東縣警察局恆春分局車禍現場
    處理報告、道路交通事故現場圖、道路交通事故調查報告表
    (一)、(二)、現場暨車損蒐證相片可憑。且董對仔因本件車禍，
    致受有急性硬腦膜下腔出血、蜘蛛網膜下腔出血、頭皮開放
    性傷口等傷害，送醫救治後仍不治死亡，業經臺灣屏東地方
    法院檢察署檢察官督同法醫師相驗明確，並有衛生署恆春分
    院診斷證明書、南門醫院診斷證明書、安泰醫院診斷證明書
    、相驗筆錄、相驗屍體證明書、鑑定驗斷書及相驗相片可稽
    ，被告之自白應與事實相符，其過失致死及肇事逃逸之罪證
    明確，犯行洵堪認定。
三、按行經無號誌之交岔路口，應減速慢行，作隨時停車之準備
    ；汽車行駛時，駕駛人應注意車前狀況，並隨時採取必要之
    安全措施；汽車行駛至無號誌之交岔路口，支線道車應暫停
    讓幹線道車先行。未設標誌、標線或號誌劃分幹、支線道者
    ，少線道車應暫停讓多線道先行；道路交通安全規則第93條
    第2 款、第94條第3 項、第102 條第1 項第2 款定有明文。
    被告雖未考領有駕駛執照，然為成年且有智識之人，不得推
    諉不知，而案發當時天候晴、日間自然光線、柏油路面乾燥
    、無缺陷且無障礙物、視距良好，應無不能注意之情事，被
    告疏未注意而違反規定，致其所駕自小客車撞擊董對仔騎乘
    之機車，使董對仔人車倒地受傷，其後並因此而死亡，被告
    之駕駛行為顯有過失，且與董對仔之死亡結果間，具有相當
    之因果關係甚明。至於董對仔當時雖亦有未注意車前狀況及
    行經無號誌之交岔路口未減速慢行之疏失，不影響被告罪責
    之成立。核被告所為，係犯刑法第276 條第1 項過失致人於
    死罪。被告於肇事時，並未考領駕駛執照，應依道路交通管
    理處罰條例第86條第1 項規定加重其刑。又刑法第185 條之
    4 規定駕駛動力交通工具肇事，致人死傷而逃逸罪，其立法
    理由為：『為維護交通安全，加強救護，減少被害人之死傷
    ，促使駕駛人於肇事後，能對被害人即時救護』，乃係認駕
    駛人駕車肇事後，倘能將被害人即時救護，即可減輕或避免
    被害人之傷亡，此亦攸關社會大眾生命、身體之安全，其目
    的除維護交通安全外，並兼顧公共安全之保護；該條所規定
    之『肇事』，乃指因駕駛人之行為致被害人死傷之事故，至
    肇事之原因如何？是否出於故意或過失？均非所問；所謂『
    逃逸』，係指肇事後，未適當處理事故而離開現場之意。被
    告肇事後，已經下車察看，就董對仔受傷情形，是否危及性
    命之虞，應知甚詳，竟佯稱對外求援，實則毫無救助意思而
    逃逸。核被告所為，係犯刑法第185 條之4 肇事致人受傷逃
    逸罪（被告逃逸時，董對仔雖受傷但尚未死亡）。被告所犯
    上述兩罪，犯意各別，罪名互異，應分論併罰。
四、原審據以論處被告罪刑，固非無見；惟刑罰之量定，雖屬法
    院自由裁量之職權行使，然應受比例原則等法則之拘束，並
    非可恣意為之，致礙及公平正義之維護。法院對有罪之被告
    科刑，應符合罪刑相當之原則，使罰當其罪，並適用刑法第
    57條明定科刑時應注意該條所列10款事項，以為科刑輕重之
    標準，兼顧一般預防之普遍適應性，與具體個案特別預防之
    妥當性。被告並未考領駕照，任意駕駛老舊無牌照汽車上路
    ，且未遵守交通規則而肇事，肇事後佯騙欲救護而藉此逃逸
    ，心態至為可議，且查獲後對被害人家屬迄今未有任何賠償
    ，而董對仔之死亡乃屬無法彌補，家屬悲痛之情可以想見，
    原審對過失致死部分僅量處有期徒刑4 月，對於肇事逃逸部
    分竟量處法定刑之最低度即有期徒刑6 月，顯欠妥適。檢察
    官上訴意旨，指摘原判決量刑不當，為有理由，應由本院撤
    銷改判。爰審酌被告有以上情形，雖其坦承，仍不宜寬貸等
    一切情狀，分別量處過失致死部分有期徒刑7 月、肇事逃逸
    部分有期徒刑1 年，並定其應執行刑為有期徒刑1 年6 月。
據上論斷，應依刑事訴訟法第369 條第1 項前段、第364 條、第
299 條第1 項前段，道路交通管理處罰條例第86條第1 項，刑法
第185 條之4 、第276 條第1 項、第51條第5 款，刑法施行法第
1 條之1 ，判決如主文。
本案經檢察官鄭銘謙到庭執行職務。
中    華    民    國    97    年    5     月    19    日
                  刑事第五庭    審判長法  官  曾永宗
                                      法  官  任森銓
                                      法  官  王伯文
以上正本證明與原本無異。
過失致死部分，不得上訴。
肇事逃逸部分，如不服本判決應於收受本判決後10日內向本院提
出上訴書狀，其未敘述上訴理由者，並得於提起上訴後10日內向
本院補提理由書狀（應附繕本）「切勿逕送上級法院」。
中    華    民    國    97    年    5     月    19    日
                                      書記官  黎  珍
附錄本件判決論罪科刑法條：
刑法第185 條之4 ：
駕駛動力交通工具肇事，致人死傷而逃逸者，處6 月以上5 年以
下有期徒刑。
刑法第276 條第1 項：
因過失致人於死者，處2 年以下有期徒刑、拘役或2,000 元以下
罰金。
刑法施行法第1 條之1 第1 項、第2 項：
中華民國94年1 月7 日刑法修正施行後，刑法分則編所定罰金之
貨幣單位為新臺幣。
94年1 月7 日刑法修正時，刑法分則編未修正之條文定有罰金者
，自94年1 月7 日刑法修正施行後，就其所定數額提高為30倍。
但72年6 月26日至94年1 月7 日新增或修正之條文，就其所定數
額提高為3 倍。


司法院資訊處製作；財團法人民間司法改革基金會備份。
